【裁判字號】    98,勞上,18
【裁判日期】    980526
【裁判案由】    損害賠償
【裁判全文】
臺灣高等法院民事判決                  98年度勞上字第18號
上  訴  人  乙○○
                        樓
上  訴  人  甲○○
被上訴人    丙○○
上列三人共同
訴訟代理人  陳明暉律師
複 代理 人  簡泰正律師
被上訴人
即上訴人    中華航空股份有限公司
                      設臺北市○○○路○段131號
法定代理人  丁○○    住同上
訴訟代理人  蘇文生律師
上列當事人間損害賠償事件，兩造對於中華民國98年2月16日臺
灣臺北地方法院97年度勞訴字第135號第一審判決各自提起上訴
，本院於98年5月12日言詞辯論終結，判決如下：
    主  文
原判決關於命上訴人中華航空股份有限公司給付利息逾週年利率
百分之二點五二五部分，暨該部分假執行之宣告，並訴訟費用之
裁判均廢棄。
上開廢棄部分，被上訴人丙○○在第一審之訴及假執行之聲請均
駁回。
中華航空股份有限公司其餘上訴駁回。
乙○○、甲○○之上訴均駁回。
第一、二審訴訟費用由中華航空股份有限公司負擔百分之十九，
，上訴人乙○○負擔百分之四十、上訴人甲○○負擔百分之四十
，被上訴人丙○○負擔百分之一。
    事實及理由
一、上訴人乙○○、甲○○及被上訴人丙○○起訴主張：伊等前
    均任職上訴人即被上訴人中華航空股份有限公司（下稱華航
    公司）擔任正、副機師，分別於如附表所示之日退休，伊等
    退休基數亦如附表所示，但華航公司就伊等退休前6個月所
    領取如附表所示之零費，並未列入退休金計付，自應再給付
    伊等如附表「請求金額」欄所示之退休金。按華航公司空勤
    組員與地勤人員旅費中之零費依內部「空勤業務作業規程」
    所為，零費之給與與實際有無差旅並無必然關係，而係按空
    勤組員之職務給與一定時數之固定金額，每月固定且經常給
    付，與職務特殊性所提出之勞務內容密切相關，自係特殊職
    務之加給，係華航公司用以換取其空服組員即伊等特殊勞務
    之提出，具有對價性，應屬勞務之對價，而非華航公司恩惠
    性給與，為勞動基準法（以下簡稱勞基法）第2條第3款所稱
    之工資，自應計入平均工資及據以給付退休金。伊等受領退
    休金給付當時，因不知系爭零費應列入計算退休金，嗣得知
    華航公司因系爭零費之爭議，遭其他離職員工訴請給付後，
    始知可以請求，被上訴人丙○○自得依勞基法第55條、第84
    條之2及其施行細則第29條規定主張。至上訴人乙○○、甲
    ○○部分雖已逾勞基法58條規定之時效，然違反保護他人之
    法律，致生損害於他人者，須負賠償責任，民法第184條第2
    項定有明文，查勞基法為保障勞工權益之法律自明，華航公
    司違反勞基法規定未將零費計入工資範圍，致所給付之退休
    金短少，而使伊等之退休金權利受有損害，且上訴人乙○○
    、甲○○係於法院審理96年度重勞訴字第1號一案時始獲悉
    得請求上開退休金，惟因該案業經審理中，無法加入一併提
    出，故另案提出主張，並未罹於侵權行為之消滅時效，則上
    訴人乙○○、甲○○自得依侵權行為規定請求損害賠償。縱
    認渠等已罹於2年之時效，然依民法第197條第2項規定，仍
    得依關於不當得利之規定，請求華航公司返還上述利益。爰
    求為命華航公司應給付伊等各如附表「請求金額」欄所示之
    金額及各自附表「利息起算日」之日起至清償日止，按週年
    利率百分之5計算之利息。原審為上訴人乙○○、甲○○全
    部敗訴、被上訴人丙○○全部勝訴之判決，上訴人乙○○、
    甲○○不服提起上訴，並上訴聲明：(1)原判決不利部分廢棄
    。(2)上開廢棄部分，華航公司分別應給付上訴人乙○○新台
    幣（下同）1,410,948元、上訴人甲○○1,388,552元，及均
    自民國（下同）91年9月15日起至清償日止，按年息百分之
    五計算之利息。被上訴人丙○○則於本院答辯聲明：上訴駁
    回。
二、華航公司則以：系爭零費係延襲空軍營養費而來，伊自給與
    空勤組員零費，迄今數10年，伊在計算平均工資時，均將零
    費排除，此一制度已成為勞動習慣上訴人乙○○、甲○○及
    被上訴人丙○○早於91年、93年間自伊公司退休，渠等既已
    收受、同意員工退休金結算通知單，並如數領取退休金，顯
    然就該退休金之計算，兩造業已依上揭之勞動習慣而形成排
    除零費計算之合意。因上訴人乙○○、甲○○及被上訴人丙
    ○○出勤至外地之次數頻繁，本於截長補短之目的而計算出
    每月差勤費之平均值及簡化行政作業程序，伊公司遂訂定「
    中華航空公司員工國內外公差每日旅費標準表」，復鑒於空
    勤組員於機上服勤時體力消耗大，落地時須添加營養恢復體
    力，是華航公司核發所謂「差勤零費」，以補貼空勤組員公
    差期間旅費所需，故零費係空勤組員對於華航公司為職務所
    支出伙食費用之返還，並無勞務之對價性，顯非工資，而係
    為補充空勤組員體力之營養費，性質屬膳食費即伙食津貼，
    且系爭零費之發給與上訴人乙○○、甲○○及被上訴人丙
    ○○有無執行飛行任務無關，若因體檢停飛達30日，期間雖
    未提供任何勞務，華航公司仍給與零費，僅於因個人證照或
    事病假過多等因素所致，才會減發系爭零費，而上訴人乙○
    ○、甲○○及被上訴人丙○○薪資中除基本薪外，尚因其等
    所任空勤職務之特殊性，另發給保證時數70小時之飛行加給
    （機種加給），更就超過保證時數之部分發給超時飛加，故
    「機種加給」與「超時飛加」才屬其等提供勞務之對價，而
    系爭零費則係華航公司恩惠性之給與。又上訴人乙○○、甲
    ○○及被上訴人丙○○任職於華航公司以來，因系爭零費屬
    差旅費而享有免稅利益在先，現卻改稱係工資，要求列入平
    均工資計算退休金，欲雙重得利，豈符事理之平。上訴人乙
    ○○、甲○○同係於91年8月16日退休，渠等請求給付退休
    金差額，已逾勞基法第58條規定之5年消滅時效，又上訴人
    乙○○及甲○○既不能證明渠等係於他案審理時，始行得知
    零費應列入平均工資範圍，當不足認定渠等知悉侵權行為在
    後，且其等不得依債務不履行請求時，自不得再依侵權行為
    向華航公司主張權利，爰依民法第144條第1項規定，行使抗
    辯權，拒絕給付等語，資為抗辯。並上訴聲明：(1)原判決不
    利於華航公司部分廢棄。(2)上開廢棄部分，被上訴人丙○○
    在第一審之訴及假執行之聲請均駁回。另於本院答辯聲明：
    上訴人乙○○、甲○○之上訴駁回。
三、兩造不爭執事項（見本院卷第82頁反面至83頁之98年4月28
    日準備程序筆錄）：
  (一)上訴人乙○○自75年5月19日任職於華航公司迄91年8月16日
    退休，工作年資為16年3月15日，應給付31.5基數，華航公
    司已給付退休金776萬5601元，每月所領取之零費4萬4792
    元，未列入平均工資內計算退休金。
  (二)上訴人甲○○自75年7月1日任職於華航公司迄91年8月16日
    退休，工作年資為15年11月，應給付31基數，華航公司已給
    付退休金829萬4608元，每月所領取之零費4萬4792元，未列
    入平均工資內計算退休金。
  (三)被上訴人丙○○自78年7月1日任職於華航公司迄93年11月28
    日退休，工作年資為15年，應給付30基數，華航公司已給付
    退休金464萬6940元，每月所領取之零費2萬8323元，未列入
    平均工資內計算退休金。
  (四)被上訴人丙○○自92年6月起至93年11月28日自華航公司退
    休，係停薪狀態，僅計算年資，並未支領薪資，故仍適用零
    費舊制，而不適用93年11月1日機種津貼新制。
  (五)上訴人乙○○、甲○○於退休前在華航公司擔任744機型正
    機師，被上訴人丙○○於退休前在被告公司擔任742機型副
    機師。
  (六)若上開零費應計入平均工資而給付退休金有理由，則華航公
    司應給付上訴人乙○○141萬948元、應給付上訴人甲○○
    138萬8552元、應給付被上訴人丙○○84萬9690元。
  (七)自93年11月以後退休之飛航組員，已將系爭零費併入退休金
    核算。薪資結構修改為：飛航空勤津貼＝機種加給（原機種
    加給）＋機種津貼（原稱零費）。
  (八)93年12月28日之台灣銀行定期儲蓄存款1年以上未滿2年之機
    動利率1.525%。固定利率1.550%。
四、兩造協商確認之爭點（見本院卷第83頁之同上筆錄）：
  (一)零費是否為勞基法規定之工資而應計入平均工資？
  (二)系爭退休金之遲延利息利率，應依法定遲延利率即年息百分
    之五計算？還是以應給付時即93年12月28日（遲延利息起算
    日）之台灣銀行1年定存利率加計百分之一計算遲延利息？
  (三)上訴人乙○○、甲○○依據民法第184條第2項提出請求是否
    有理由？
五、本件爭執點及本院之判斷：
  (一)系爭零費性質上為勞基法規定之工資而應計入平均工資：
  1.按工資，謂勞工因工作而獲得之報酬，包括工資、薪金及按
    計時、計日、計月、計件以現金或實物等方式給付之獎金、
    津貼及其他任何名義經常性給與均屬之，為勞基法第2條第3
    款所明定。又上開經常性給與，係勞基法施行細則第10條所
    列各款以外之給與：一紅利。二獎金：指年終獎金、競賽獎
    金、研究發明獎金、特殊功績獎金、久任獎金、節約燃料物
    料獎金及其他非經常性獎金。三春節、端午節、中秋節給與
    之節金。四醫療補助費、勞工及其子女教育補助費。五勞工
    直接受自顧客之服務費。六婚喪喜慶由雇主致送之賀禮、慰
    問金或奠儀等。七職業災害補償費。八勞工保險及雇主以勞
    工為被保險人加入商業保險支付之保險費。九差旅費、差旅
    津貼及交際費。十工作服、作業用品及其代金。十一其他經中
    央主管機關會同中央目的事業主管機關指定者。故所謂工資
    係指勞工因工作而獲得之報酬，換言之，工資之認定應以是
    否屬於勞工因提供勞務而由雇主獲致之對價而定，亦即工資
    須具備「勞務對價性」要件，且系爭款項究屬工資與否，應
    就其是否符合勞工工作之對價進行實質審究，而非僅以給付
    之名目為形式認定，亦即不得僅以給付名目與勞基法施行細
    則各款相同者，即遽然認定為應排除在工資範圍之外。故於
    認定何項給付內容屬於工資，仍以是否具有「勞工因提供勞
    務所得之報酬即勞務對價」而定，此應依一般交易觀念決定
    之，系爭零費是否屬工資性質，即應就其是否為勞工「勞務
    之對價」加以審酌。
  2.本件華航公司空勤組員與地勤人員旅費中之膳費及零費原係
    依「中華航空公司員工國內外公差每日旅費標準表」之同一
    標準訂定（見原審卷第55頁），嗣空勤人員依「空勤業務作
    業規程」給付系爭零費，此為兩造所不爭，並於「空勤業務
    作業規程」之「機艙組員差勤零費給與表」記載：「一、空
    勤旅費與地勤旅費中之膳零費係採同一標準訂定，惟空勤組
    員機上服勤時體力消耗大，落地須添加營養恢復體力，故依
    往例核發差勤零費以補貼公差期間旅費所需。二、無論飛國
    際及國內線者差勤零費均以上列新台幣發給。... 四、差勤
    零費計算列式：（各員飛行加給計酬時間×表列標準）＝差
    勤零費數」（見原審卷第57頁）。另華航公司自承系爭零費
    是依空勤人員之職務、所駕駛之機種類別固定發給，若因不
    可歸責於華航公司之事由致飛行時數未達保證時數者，華航
    公司仍依保證時數發給系爭零費。由是可知，系爭零費之給
    與，與實際有無差旅並無必然關係，係依空勤組員之職務及
    原則上按保證飛行時數給與，為每月固定給付，且金額高達
    每月薪資7分之1至6分之1，此亦為華航公司所是認，堪認系
    爭零費為華航公司以其空勤組員之身分具領，故即使空勤組
    員實際飛行未達保證時數，仍依保證時間支領系爭零費，系
    爭零費為華航公司為彌補其等擔任空勤職務提供勞務特殊性
    之辛勞與負擔，直接對空勤組員提出之勞務附加地作更進一
    步報償，與空勤組員依其職務特殊性所提出之勞務內容有密
    切相關，其性質應為特殊職務之加給，為空勤組員提出勞務
    之對價，而屬勞動基準法第2條第3項規定之工資。參以華航
    公司對於93年11月以後退休之飛航組員，已將系爭零費併入
    退休金核算。薪資結構修改為：飛航空勤津貼=機種加給（
    原機種加給）+機種津貼（原稱零費），此為兩造所不爭，
    即將系爭零費名稱更改為機種津貼，並納入退休金之給付計
    算，凡於93年11月以後退休之空勤組員，均將原屬系爭零費
    之機種津貼列入平均工資。本件被上訴人丙○○等雖不能直
    接適用上開新制，但仍可以之認定伊等退休後，華航公司將
    系爭零費定為工資之立場，益徵系爭零費為工資性質。系爭
    零費既為華航公司用以換取伊等特殊勞務之提出，即具有對
    價性。伊等主張應屬勞務之對價，為勞動基準法第2條第3款
    所稱之工資，核屬可取。
  3.上開「空服組員差勤零費給與表」雖記載：「空勤組員機上
    服勤體力消耗大，落地須添加營養恢復體力，故依往例核發
    差勤零費以『補貼公差時間旅費所需』。」等語，惟由系爭
    零費上開計算標準可知，不論空勤人員於當月有無執行飛行
    任務，抑或飛行時數低於保證飛行時數，華航公司仍給付定
    額之差勤零費，自與其所稱發給空勤組員系爭零費，係因其
    等在機上服勤時體力消耗大，落地需添加營養恢復體力或係
    為補貼公差期間旅費有所不符。又工資之給付容有各種名目
    ，終應以是否係勞務對價為判斷依據，已如前述，則縱華航
    公司就空勤組員就保證時數飛行另行發給飛行加給、就超過
    保證時數部分再發給超時飛加，仍無礙認定系爭零費屬於工
    資之一部分。華航公司雖抗辯若空勤組員因體檢不合格而停
    飛時，華航公司仍給付部分系爭零費，可見系爭零費非屬工
    作對價云云。惟查，空勤組員因體檢不合格而停飛期間，華
    航公司仍給付部分零費，亦可認系爭零費為華航公司基於被
    上訴人丙○○等擔任空勤組員之特殊身分所為之給付，且華
    航公司此計付方式，仍與其所稱係為補貼空勤人員因空中服
    勤消耗體力不符，華航公司以系爭零費不因被上訴人丙○○
    等體檢未通過停飛而停止發給，可見非屬工資云云，自無可
    取。
  4.至華航公司另抗辯被上訴人丙○○等任職多年，享受系爭零
    費給付之免稅利益，受領高額之薪資及退休金後無任何異議
    ，且華航公司空勤組員離職計算退休金或資遣費，從未將系
    爭零費計入，此為員工所熟知云云，並以證人即華航公司財
    務處處長張炯滄另案於本院95年度重勞上字第7號事件之證
    稱：「差旅費每月約有900至1000餘元美金，1年達30幾萬元
    ，而機師所得稅率達百分之30或40，每年有10幾20萬元的免
    稅利益，服務20年之免稅利益達3、400萬元」等語為據（見
    原審卷第182頁），惟查華航公司於80年3月20日召開第9次
    規劃空勤組員及相關管理制度工作小組會議紀錄，於第五項
    綜合結論（五）有謂：「以往飛航組員零費可免稅，故本改
    制案資淺組員仍希望保留零費，資深者則否以增加退休基數
    內涵，故零費保留與否及如何從機種加給予以切割，請航務
    處回去儘速協調。」（見原審卷第175頁），足見上開會議
    中關於系爭零費是否為工資列入資遣費或退休金計算，華航
    公司與員工並未達成合意，尚請華航公司航務處協調，且由
    其中「如何從機種加給予以切割」等語，尤見華航公司主管
    單位人員亦認為系爭零費為機種加給之性質。華航公司就所
    稱之上開合意或勞動習慣，既不能舉證證明，則縱被上訴人
    丙○○等於退休領取退休金之際已知系爭零費並未列入計算
    退休金，且已知其他空勤組員亦未計入，但未即時異議，仍
    不能遽認兩造已達成不將系爭零費計入退休金之合意或勞動
    習慣。又將系爭零費納入計算平均工資，是否使被上訴人丙
    ○○等先前不當享受免稅優惠，乃課徵稅捐之行政事項，尚
    與系爭零費為工資之本質無涉，而伊等領取薪資或退休金是
    否高額，亦與系爭零費是否為工資無礙，華航公司此部分抗
    辯，並無可取。
  5.被上訴人丙○○於93年11月28日退休，有離職手續單為證（
    見原審卷第193頁），被上訴人丙○○將系爭零費列入計算
    離職前6個月平均工資後，其平均工資應再增加2萬8323元，
    且其退休金基數為30，則華航公司應再給付被上訴人丙○○
    退休金計84萬9690元（計算式：28323×30＝849690），此
    金額計算方式亦為兩造所不爭執，被上訴人丙○○請求華航
    公司應再給付退休金84萬9690元，即屬有據。
  (二)系爭退休金之遲延利息利率，應以給付時即93年12月28日之
    臺灣銀行1年定存利率加計百分之一計算遲延利息：
  1.雇主應給付之勞工退休金應自勞工退休之日起30日內給付之
    ，勞基法施行細則第29條第1項定有明文。被上訴人丙○○
    於93年11月28日退休，依上開說明，華航公司應自被上訴人
    丙○○退休日翌日起算30日內給付退休金，期滿後起應負遲
    延責任，是被上訴人丙○○請求華航公司給付自93年12月28
    日（業經華航公司同意）起至清償日止之遲延利息，洵屬有
    據。
  2.惟按遲延之債務以支付金錢為標的者，債權人得請求依法定
    利率計算之遲延利息，固為民法第233條第1項之所明定，然
    此僅於當事人無特約時，始有其適用（參見最高法院43年度
    台上字第990號判例意旨）；又依團體協約法第16條前段規
    定：「團體協約所定勞動條件，當然為該團體協約所屬僱主
    及工人間所定勞動契約之內容」。故團體協約中如有約定給
    付退休金之遲延利息利率，即屬勞雇間之特約，自應排除法
    定遲延利息利率之適用。
  3.查上訴人中華航空公司與上訴人公司產業工會曾於91年11月
    4日簽訂團體協約，並經勞委會予以准予核備在案（見本院
    卷第74頁）。按該團體協約第24條已明定：「乙方（指工會
    ）會員之退休金、資遣費、職業災害補償金，由甲方依法一
    次支付，若因可歸責於甲方（指中華航空公司）之遲延，應
    以應給付時台灣銀行一年定存利率加計百分之一計算遲延利
    息」（見本院卷第49頁），因被上訴人丙○○係工會會員，
    此觀其薪資單有載扣繳工會費即明（見本院卷第75頁），是
    其自應受拘束。故華航公司應給付被上訴人丙○○退休金84
    萬9690元，遲延利息應以給付時即93年12月28日（遲延利息
    起算日）之臺灣銀行定期儲蓄存款1年以上未滿2年之利率（
    見本院卷第76頁），加計百分之一計算，而非法定遲延利息
    週年利率百分之5。
  4.又前開團體協約第24條有關遲延利息利率之約定，係針對所
    有屬工會會員之上訴人中華航空公司員工，而每位員工何時
    領取退休金、資遣費、職業災害補償金不定，自應以變動利
    率即機動利率計算。故系爭退休金之遲延利息利率，應以93
    年12月28日之臺灣銀行定期儲蓄存款1年以上未滿2年之利率
    之機動利率1.525%（見本院卷第76頁），加計百分之1，即
    2.525%，計算遲延利息。
  (三)上訴人乙○○、甲○○不得依民法第184條第2項侵權行為規
    定提出請求：
    至上訴人乙○○、甲○○自承因依勞基法第58條規定，請領
    退休金已罹5年時效，故均依民法第184條第2項請求華航公
    司給付短少退休金141萬948元及138萬8552元云云。惟按民
    法第184條第2項前段規定違反保護他人之法律，致生損害於
    他人者，負賠償責任。所謂違反保護他人之法律者，係指以
    保護個人或特定範圍之人為目的之法律，亦即一般防止妨害
    他人權益或禁止侵害他人權益之法律而言，且該侵權行為之
    成立，仍須具備侵權行為之一般要件，亦即：行為人仍須
    有自己之不法加害行為，須侵害他人之權利或利益，須
    發生損害，損害與加害行為間須有因果關係，行為人須
    有故意或過失，始足當之。本件華航公司因認零費並非工資
    ，而係雇主恩惠性給與，故未依勞基法規定及兩造間契約關
    係，將零費納入工資範圍而計算退休金，並給付上訴人乙○
    ○、甲○○；且華航公司與其他退休勞工亦為此多有訴訟，
    實務亦有不同見解，有歷次前案判決書在卷可參（見原審卷
    第73至83頁、第84至88頁），核其所為，僅係單純之債務不
    履行，難認有何不法加害上訴人乙○○、甲○○之行為可言
    ，遑論具有故意、過失之主觀要件，要與侵權行為之構成要
    件不符，上訴人乙○○、甲○○據此主張華航公司應負侵權
    行為損害賠償責任，即無可取。縱認華航公司所為係屬侵權
    行為，然在同一當事人間，某特定事實符合侵權行為及債務
    不履行之要件，若於契約責任已有特別規定，如當事人因時
    效規定已不得依契約責任主張，自不得再依侵權行為請求，
    否則該時效規定將形同具文。本件上訴人乙○○、甲○○皆
    於91年8月16日退休，依勞基法第58條規定，渠等退休金請
    求權於96年9月1日即罹於時效，惟上訴人乙○○、甲○○遲
    至97年6月10日始提起本件訴訟（見原審97年度北勞調字第
    393號卷第2頁之收文戳），對於華航公司之退休金債權既因
    上開規定而罹於時效，華航公司復提出時效抗辯，被上訴人
    乙○○、甲○○自不得再依侵權行為之規定，請求華航公司
    為損害賠償，上訴人乙○○、甲○○此部分主張，均無足採
    。
六、綜上所述，被上訴人丙○○依勞動契約法律關係，請求華航
    公司給付退休金84萬9690元，及自93年12月28日起至清償日
    止，按週年利率百分之2.525計算之遲延利息之範圍內，應
    予准許，逾此數額之利息請求，則應予駁回。原審就上開應
    准許部分，判決華航公司給付，並為准、免假執行之宣告，
    並無不合，此部分華航公司上訴意旨求予廢棄改判駁回被上
    訴人丙○○之請求，為無理由，應予駁回。原審逾此部分之
    利息請求並假執行之宣告部分則尚有違誤，華航公司此部分
    上訴為有理由，應由本院廢棄改判如主文第二項所示。至原
    審判決上訴人乙○○、甲○○敗訴部分，經核於法並無不合
    ，上訴人乙○○、甲○○依侵權行為規定請求損害賠償，均
    為無理由，應駁回其上訴。
七、本件事證已臻明確，兩造其餘之攻擊防禦方法及所提證據，
    經審酌後認均無礙判決之結果，爰不予一一論述。
八、據上論結，本件華航公司之上訴為一部有理由，一部無理由
    ，乙○○、甲○○之上訴，均為無理由，依民事訴訟法第
    450條、第449條第1項、第79條、第78條，判決如主文。
中    華    民    國    98    年    5    月    26    日
                      勞工法庭
                        審判長法  官  魏麗娟
                              法  官  陳博享
                              法  官  梁宏哲
正本係照原本作成。
均不得上訴。
中    華    民    國    98    年    5     月    26    日
                              書記官  林麗觀
附表：
┌──────┬──────┬──────┬──────┐
│編        號│    １      │     ２     │     ３     │
├──────┼──────┼──────┼──────┤
│勞 工 姓 名 │   乙○○   │   甲○○   │   丙○○   │
├──────┼──────┼──────┼──────┤
│職       稱 │744機型正機 │744機型正機 │742機型副機 │
│            │師          │師          │師          │
├──────┼──────┼──────┼──────┤
│基        數│    31.5    │    31      │    30      │
├──────┼──────┼──────┼──────┤
│平 均 零 費 │   4萬4792元│  4萬4792元 │  2萬8323元 │
├──────┼──────┼──────┼──────┤
│請求金額（單│ 141萬948元 │ 138萬8552元│ 84萬9690元 │
│位：新臺幣）│            │            │            │
├──────┼──────┼──────┼──────┤
│利息起算日  │民國91年9月 │民國91年9月 │民國93年12月│
│            │15日        │15日        │28日        │
├──────┼──────┼──────┼──────┤
│退   休   日│民國91年8月 │民國91年8月 │民國93年11月│
│            │16日        │16日        │28日        │
└──────┴──────┴──────┴──────┘


司法院資訊處製作；財團法人民間司法改革基金會備份。
